臺灣高等法院高雄分院刑事判決　　　　　九十三年度上易字第八號
　　上　訴　人
　　即　被　告　甲○○
右上訴人因妨害自由等案件，不服臺灣屏東地方法院九十二年度易字第二五號中華民
國九十二年十一月二十五日第一審判決（起訴案號：臺灣屏東地方法院檢察署九十一
年度偵字第二一八三號），提起上訴，本院判決如左：
      主      文
原判決關於毀損及定執行刑部分撤銷。
甲○○連續損壞他人之物，足以生損害於他人，處拘役貳拾日，如易科罰金，以佰
元折算壹日。
其他上訴駁回。
上訴駁回部分所處拘役拾伍日，如易科罰金，以佰元折算壹日，與前開改判部分所
處罪刑，應執行拘役拾日，如易科罰金，以佰元折算壹日。
      事      實
一、甲○○與乙○○○原為屏東縣潮州鎮○○段重測前第一五二地號（共有人為乙○
    ○○、甲○○、顏松海，分割為同段第四五九號、第四五九之一號、第四五九之
    二號）、重測前第一五三之一地號（共有人為乙○○○、甲○○，分割為同地段
    第五０三號、第五０三之一號）之土地共有人，於民國九十年九月二十日分割上
    開共有土地，九十年十月三日為分割登記，乙○○○分得屏東縣潮州鎮○○段第
    四五九地號、同段第五Ｏ三地號，甲○○分得屏東縣潮州鎮○○段第四五九之一
    地號、同段第五Ｏ三之一地號。乙○○○乃在其所有之上開土地設置鐵絲網一片
    以為界標，長為一百五十公尺二十公分，並埋設水管耕作，水管有二吋寬小水管
    一百五十二條（長合計一百五十二公尺二十公分）；五吋寬之大水管六十九條（
    長合計為六十九公尺），及設置噴水設備（即開關）六十五個，同時以水泥加沙
    子興建田埂（即排隴）四條，每條長二十三公尺、寬一台尺、深度一台尺二，共
    計長九十二公尺，並其內種植檳榔樹。甲○○明知該土地已分割，不得再爭執，
    竟基於損壞他人之物之概括犯意，於九十一年三月十五日僱請不知情之不詳姓名
    成年之怪手司機毀壞乙○○○所設置前揭鐵絲網長一百五十公尺二十公分、水管
    二吋寬小水管長一百五十二公尺二十公分、五吋寬大水管長為六十九公尺、噴水
    設備（即開關）六十五個、田埂（即排隴）長九十二公尺等設施，足生損害於乙
    ○○○。同年十二月二十五日復承前毀損他人之物之概括犯意僱用不知情之蘇正
    雄、丙金獅二人再砍除乙○○○所種植之檳榔樹五十六顆，足生損害於乙○○○
    。甲○○於九十一年三月十五日當日僱用蘇正雄等人毀壞鐵絲網等物後，另基於
    加害他人財產之事恐嚇他人之犯意，當場向乙○○○恫稱：妳如再圍籬、整地、
    種植，將再予以毀壞等語，致使乙○○○心生畏懼，而危害於安全。
二、案由乙○○○告訴，經臺灣屏東地方法院檢察署檢察官偵查起訴，及經屏東縣警
    察局潮州分局報請臺灣屏東地方法院檢察署檢察官移送併案審理。
      理      由
一、訊據上訴人即被告甲○○對於前開連續僱工毀壞告訴人乙○○○所有之鐵絲網、
    水管、噴水設備、田埂（即排隴）及檳榔樹等物之事實，供承不諱，核與告訴人
    乙○○○之指訴相符，並有現場照片附卷可稽，被告雖又辯稱：該土地是我所有
    ，乙○○○先僱怪手毀損我的設備，再種植檳榔，設置鐵絲網等物，我要她拆除
    ，她不拆，向縣政府陳情，縣政府亦不理，我才僱工拆除，我沒有恐嚇她云云。
二、惟查：
  (一)告訴人乙○○○設置鐵絲網等物，種植檳榔樹之土地即屏東縣潮州鎮○○段四五
    九、五０三號，因與被告及顏松海共有，於九十年九月二十日分割而取得單獨所
    有權，有告訴人提出之土地所有權及潮州地政事務所土地複丈成果圖影本二紙附
    卷可稽。被告指稱土地為其所有，顯屬無據。被告僱用不知情之不詳姓名成年男
    子、蘇正雄、丙金獅等人，毀壞告訴人設置之鐵絲網等物及檳榔樹，為被告所供
    承，並據證人蘇正雄、丙金獅證實。
  (二)惟按民法第一百五十一條之自助行為規定必限於「以不及受法院或有關機關援助
    ，必非於其時為之，則請求不得實行或其實行顯有困難者為限」，又按國家設置
    法院，除係在解決人民間或人民與國家間之糾紛外，亦希冀因有法院之設立，使
    得糾紛得以和平之方式加以解決，而法院得藉以企求以和平之方式解決糾紛，端
    賴嚴謹之訴訟程序以及法律適用程序，期以避免人民任意以己意強制實現其可能
    尚屬未明之權利，反使糾紛無法得到有效之解決，因此當人民對於其權利之狀態
    尚未臻明確之際，自應首先透過法院之程序確定其權利，再據以實現其權利，否
    則任由人民藉己力實現其權利將無法適當地維持法律應有之基本秩序。被告雖一
    再質疑本案土地係伊所有，其主觀上就該土地之界址雖有誤認，惟就其所毀壞之
    鐵絲網、小水管、大水管、噴水設備（即開關）、田埂（即排隴）及檳榔樹等物
    ，為乙○○○所有並無誤解，其所為尚難認有不及受法院或有關機關援助，必非
    於其時為之，而認其符合自助行為之阻卻違法事由。被告辯稱：該地係伊有，伊
    要告訴人乙○○○拆，她不拆，伊才僱工毀壞云云，顯不足阻卻其毀損之違法性
    。
  (三)被告於原審調查中，坦承於九十一年三月十五日，有向告訴人聲言若再圍築鐵絲
    網、整地、種植，將再予毀壞之事實，核與告訴人之指訴相符。告訴人於原審陳
    稱：九十一年三月十五日，被告請怪手弄壞我所有鐵絲網、水管、噴水設備、田
    埂等物，並叫我不要再種東西，如果再種，她一定會挖掉，我聽了很害怕，因為
    被她挖掉已經損失很多錢，所以不敢再種等語（原審卷第一六、三三二頁）。是
    被告以加害財產之事恐嚇告訴人，使告訴人心生畏懼，致生危害於安全，已甚明
    確。被告嗣後任意否認有恐嚇告訴人，自無足採。
  (四)此外，並有九十一年六月十二日檢察官勘驗現場之勘驗筆錄、現場照片、及原審
    法院於九十二年二月廿五日勘驗現場之勘驗筆錄、現場照片等在卷可佐。本件事
    證已臻明確，被告所辯，顯係卸責之詞，殊無足採，其犯行均堪認定。
三、查被告損壞告訴人所有之物，致生損害於告訴人，核其所為，係犯刑法第三百五
    十四條之毀損罪。被告先後二次損壞告訴人之物，時間雖相距九個月，惟均係同
    一原因所引發，二次行為均犯同一罪名，顯係基於概括犯意反覆為之，為連續犯
    ，應依刑法第五十六條規定以一罪論，並加重其刑，被告利用不知情之人犯罪，
    為間接正犯。又被告以加害財產之事恐嚇告訴人，使告訴人心生畏懼，致生危害
    於安全，此部分所為，係犯刑法第三百零五條之恐嚇危害安全罪。被告所犯二罪
    間，犯意各別，應予分論併罰。公訴人認該二罪間有方法結果之牽連關係，尚有
    未洽，併予明。
四、原審就被告所犯恐嚇危害安全部分，適用刑法第三百零五條、第四十一條前段、
    罰金罰鍰提高標準條例第一條前段、第二條，審酌被告之犯罪動機、犯罪所生危
    害尚非鉅大等一切情狀，量處拘役十五日，如易科罰金，以三百元折算一日，核
    其認事用法及量刑，均無不合，應予維持。被告任意否認犯罪，指摘原判決此部
    分不當，為無理由，應予駁回。
五、原審就被告毀損部分論處罪刑，固無不合，惟查，被告係利用不知情之人犯毀損
    罪，係屬間接正犯，原判決未予論述，尚有未洽。被告上訴意旨執前詞指摘原判
    決此部分不當，雖無理由，但原判決此部分既有可議，自應由本院將原判決此部
    分及定執行刑部分撤銷改判。爰審酌被告連續二次毀損告訴人之物，犯罪後飾詞
    卸責，未見悔意之態度等一切情狀，仍如原審量處拘役二十日，如易科罰金，以
    三百元折算一日，併與前開上訴駁回部分所處拘役十五日，定其應執行刑為拘役
    三十日，如易科罰金，以三百元折算一日。
六、公訴人另認被告甲○○禁止乙○○○在其所有土地上從事農務，顯違犯刑法第三
    百零四條第一項之強制罪等語。惟按刑法第三百零四條第一項之強制罪除其行為
    須有使人行無義務之事或妨害人行使權利之外，在其主觀上須有故意為之方成立
    。惟查被害人乙○○○所使用之土地，被告甲○○自本案發生之始，其主觀上之
    認知均認為該二筆土地係地政機關分割錯誤，應屬其所有而禁止乙○○○在該土
    地上從事農務，其主觀上既認自己為所有權人，則其要求乙○○○不要於該等土
    地種植及設置其他設施，自係認為合法行使自身權利，應無妨害人行使權利之故
    意甚明，該部分犯行欠缺故意之構成要件，本部分犯罪不能成立，原應為無罪之
    諭知，惟公訴人認與前揭論罪科刑之毀損及恐嚇二罪間有方法結果之牽連犯關係
    ，爰不另為無罪之諭知，併為說明。被害人又陳稱被告於九十一年十二月二十五
    日僱用蘇正雄、丙金獅二人砍除其所種植之檳榔樹五十六顆，再用藥將尚餘六十
    九顆檳榔樹弄死，共計損失一百二十五顆等情。惟查，該用藥弄死之六十九顆檳
    榔樹部分，除告訴人之指訴外，尚無其他證據可資認定，此部分不能證明被告犯
    罪，公訴人亦未予起訴，自不能併予審理，附此明。
據上論斷，應依刑事訴訟法第三百六十八條、第三百六十九條第一項前段、第三百六
十四條、第二百九十九條第一項前段、刑法第五十六條、第三百五十四條、第五十一
條第六款、第四十一條第一項前段、罰金罰鍰提高標準條例第一條前段、第二條，判
決如主文。
本案經檢察官周章欽到庭執行職務。
中    華    民    國     九十三     年       一       月      三十      日
                              臺灣高等法院高雄分院刑事第五庭
                                  審判長法官  吳水木
                                        法官  趙文淵
                                        法官  洪慶鐘
右正本證明與原本無異。
不得上訴。
                                      書記官  彭筱瑗
中    華    民    國     九十三     年       二       月        二      日
附錄：本判決論罪科刑法條：
刑法第三百零五條
以加害生命、身體、自由、名譽、財產之事，恐嚇他人致生危害於安全者，處二年以
下有期徒刑、拘役或三百元以下罰金。
刑法第三百五十四條
毀棄、損壞前二條以外之他人之物或致令不堪用，足以生損害於公眾或他人者，處二
年以下有期徒刑、拘役或五百元以下罰金。
                                                                        Ｑ
